臺北高等行政法院判決　　　　　　　　　　　　　　　九十二年度訴字第一六四號
　　　　　　　　　　　　　　　.
　　原　　　告　甲○○
　　被　　　告　勞工保險局
　　代　表　人　乙○總經理）.
　　訴訟代理人　丙○○
　　　　　　　　丁○○
　　　　　　　　戊○○
右當事人間因勞保事件，原告不服行政院勞工委員會中華民國九十一年十一月十五日
（發文日期：九十一年十二月四日）勞訴字第○○四八四五五號訴願決定，提起行政
訴訟。本院判決如左：
　　主  文
訴願決定、爭議審定及原處分關於否准後開聲明部分均撤銷。
被告應作成再給付原告新台幣肆拾柒萬陸仟元之行政處分，並給付原告自民國九十二
年三月五日起至清償日止，按週年利率百分之五計算之利息。
訴訟費用由被告負擔。
　　事  實
一、事實概要：原告以展峰拆除工程行為投保單位，參加勞工保險為被保險人，原告
    於民國（下同）九十年十二月十七日，以其因罹患心肌梗塞經冠狀動脈繞道手術
    後仍遺存心臟功能障害，向被告申請殘廢補助費。案經被告審查，以原告殘廢程
    度符合勞工保險條例第五十三條附表即殘廢給付標準表第五十二項第十二等級，
    乃於九十一年三月八日（受理編號第00000000號）核定通知書發給按一
    ○○日之殘廢補助費計新台幣（下同）一四○、○○○元，原告不服，向勞工保
    險監理委員會申請審議，亦經該會於九十一年七月二十五日以九一保監審字第一
    六三八號審定書審定駁回，原告仍不服，提起訴願，嗣經行政院勞工委員會訴願
    決定駁回，遂提起本件行政訴訟。
二、兩造聲明：
　(一)原告聲明求為判決：如主文所示。
　(二)被告聲明求為判決：
　　1.原告之訴駁回。
　　2.訴訟費用由原告負擔。
三、兩造之爭點：
    原告之殘廢程度是否適合勞工保險殘廢給付標準表第四十七項第七等級？
  (一)原告主張之理由：
    1.原告因罹患心肌梗塞經冠狀動脈繞道手術後仍遺存心臟功能障害，於財團法人
      私立中國醫藥學院附設醫院（下稱中國醫藥學院附設醫院）治療後，仍遺留極
      度障礙，經超音波檢查顯示左心室之射出率只有百分之四十七（亦即不到正常
      人的一半），經中國醫藥學院附設醫院專科醫師說明：是因為心臟輸出的血液
      無法提供身體活動時所需的氧氣與熱能所致，故應符合勞工殘廢給付標準表第
      四十七項之殘廢項目。
    2.依據中國醫藥學院附設醫院於九十年十二月十二日出具原告治療終止審定殘廢
      之勞工保險殘廢診斷書載略，心臟機能損害第三度（有心臟病並且有重度運動
      障礙，休息時無症狀，但稍有活動即有症狀）；心臟收縮係數：左心室射出率
      百分之四十七，終身僅可從事輕便工作，走路無法持久，需時常停頓休息。且
      中國醫藥學院附設醫院專科醫師就經常警告原告，心房已嚴重受損，不可再增
      加心臟的工作量，能休息就多休息，故原告僅能從事較輕便之工作，然被告不
      依殘廢症狀事實認定，僅以殘廢給付較少之日數打發原告請求，完全忽略原告
      遭受病痛之折磨及因病症所造成勞動力減損之事實。
    3.依據勞工保險條例立法宗旨：保障勞工生活，促進社會安全˙˙˙勞工保險被
      保險人因身體因普通傷害或罹患普通疾病，經治療終止後，如身體遺存障害，
      適合殘廢給附表準表規定項目，並經保險人自設或特約醫院診斷為永久殘廢者
      ，得按其平均月投保薪資，依同表規定之殘廢等級及給付標準，一次請領殘廢
      補助；勞工險條例第十三條第一項定有明文，懇請鈞院判如訴之聲明。
　(二)被告主張之理由：
    1.按「被保險人因普通傷害或罹患普通疾病，經治療終止後，如身體遺存障害，
      適合殘廢給付標準表規定之項目，並經保險人自設或特約醫院診斷為永久殘廢
      者，得按其平均月投保薪資，依同表規定之殘廢等級及給付標準，一次請領殘
      廢補助費˙˙˙。被保險人領取普通傷病給付期滿，或其所患普通傷病經治療
      一年以上尚未痊癒，如身體遺存障害，適合殘廢給付標準表規定之項目，並經
      保險人自設或特約醫院診斷為永不能復原者，得比照前項規定辦理。」勞工保
      險條例第五十三條定有明文。復依勞工保險條例第五十三條附表即殘廢給付標
      準表「胸腹部臟器遺存障害者」系列第四十七項障害項目「胸腹臟器機能遺存
      顯著障害，終身只能從事輕便工作者」為第七殘廢等級，按該等級發給四四○
      日之殘廢給付。同表第五十二項「胸腹部臟器遺存障害者」為第十二殘廢等級
      ，按該等級發給一○○日之殘廢給付。又依同表「胸腹部臟器障害者」系列附
      註二規定：「胸腹部臟器障害等級之審定：胸腹部臟器機能遺存障害，須將症
      狀綜合衡量，永久喪失勞動能力與影響其日常生活活動或社會生活活動之狀況
      亟需他人扶助之情形，比照精神、神經障害等級審定基本原則、綜合審定其等
      級。本案原告因心肌梗塞經冠狀動脈繞道手術後仍遺存心臟功能障害，申殘廢
      給付，經被告依前揭規定，核給第五十二項第十二等級一○○日之殘廢給付，
      原告不服，分別提起爭議審議及訴願，均遭駁回在案。
    2.案經被告專業醫師審查以：綜合其殘廢程度符合殘廢給付標準表第五十二項第
      十二等級。又勞工保險監理委員會醫師審查認為：甲○○因心肌梗塞經繞道手
      術及心臟超音波檢查，仍遺存心臟障害，符合殘廢給付第五十二項第十二等級
      。再依醫理見解，左心室射出率低於百分之五十之病患，被認定其心臟功能有
      障害，而射出率高於或等於百分之五十者，即被認定為正常，是原告以其左心
      室之射出率百分之四十七，亦即不到正常人的一半之主張，顯係其對於醫理之
      誤解。綜上，原告因心肌梗塞致殘，確實存留有障害，而被告核定其符合勞工
      保險殘廢給付標準表第五十二項第十二等級，依法並無不合。
    3.本案原告已由國立台灣大學醫學院附設醫院（下稱台大醫院）就其心臟遺存障
      害做成鑑定報告，案經被告將該相關資料，再度送請專業醫師表達意見略以：
      「目前我們勞保是以機能障害來決定等級，所以有心臟病不一定就符合殘障，
      必須有機能障害。本案台大醫院並未同意其終身只能從事輕便工作，而認為『
      不宜從事粗重之工作』，以第五十二項第十二等級判定一致。（第四十七項通
      常只能從事輕度勞務，稍有活動即有呼吸困難等症狀。可前往調查此病人之工
      作能力）」，次查，本案原告曾於八十九年九月十四日即因頸部脊椎病變，致
      頸椎及雙下肢障害而申請殘廢給付，並經被告綜合審查後，核給第七等級四四
      ○日，計六一六、○○○元在案，據上，有關原告目前之身體狀況，非僅可以
      其心臟病所遺存之障害為判斷基準，故被告所為原核定，依法並無不合。
　　理  由
一、本件程序進行中，被告之代表人由廖碧英變更為蔡吉安，嗣再變更為乙○，此有
    行政院九十三年六月十五日院授人力字第○九三○○六二七六一號令在卷可按，
    茲由新任代表人聲明承受訴訟，核無不合，應予准許。
二、原告起訴主張：原告係勞工保險之被保險人，日投保薪資一、四○○元，原告因
    罹患心肌梗塞經冠狀動脈繞道手術後仍遺存心臟功能障害，已適合勞工保險殘廢
    給付標準表四十七項第七等級之規定，乃向被告申請殘廢補助費，惟被告僅按同
    表第五十二項第十二等級，發給殘廢給付一○○日即一四○、○○○元，有差額
    四七六、○○○元未核給，為此訴請如聲明所示云云。
二、被告則以：本件經被告送請專科醫師綜合審查，認原告符合殘廢給付標準表第五
    十二項第十二等級，故原處分之核定，並無違誤等語置辯。
三、按「被保險人因普通傷害或罹患普通疾病，經治療終止後，如身體遺存障害，適
    合殘廢給付標準表規定之項目，並經保險人自設或特約醫院診斷為永久殘廢者，
    得按其平均月投保薪資，依同表規定之殘廢等級及給付標準，一次請領殘廢補助
    費˙˙˙。被保險人領取普通傷病給付期滿，或其所患普通傷病經治療一年以上
    尚未痊癒，如身體遺存障害，適合殘廢給付標準表規定之項目，並經保險人自設
    或特約醫院診斷為永不能復原者，得比照前項規定辦理。」勞工保險條例第五十
    三條定有明文。又按勞工保險條例第五十三條附表即殘廢給付標準表「胸腹部臟
    器遺存障害者」系列第四十七項障害項目「胸腹臟器機能遺存顯著障害，終身只
    能從事輕便工作者」為第七殘廢等級，按該等級發給四四○日之殘廢給付。同表
    第五十二項「胸腹部臟器遺存障害者」為第十二殘廢等級，按該等級發給一○○
    日之殘廢給付。再按同表「胸腹部臟器障害者」系列附註二規定：「胸腹部臟器
    障害等級之審定：胸腹部臟器機能遺存障害，須將症狀綜合衡量，永久喪失勞動
    能力與影響其日常生活活動或社會生活活動之狀況亟需他人扶助之情形，比照精
    神、神經障害等級審定基本原則、綜合審定其等級。」
四、本件兩造不爭之原告係勞工保險之被保險人，日投保薪資一、四○○元，原告因
    罹患心肌梗塞經冠狀動脈繞道手術後遺存心臟功能障害，原處分已按勞工保險殘
    廢給付標準表第五十二項第十二等級，發給殘廢給付一○○日即一四○、○○○
    元，並有勞工保險殘廢給付申請書（兼給付收據）、勞工保險殘廢診斷書、現金
    殘廢給付資料附於原處分卷可稽，堪信為真實。是本件之爭執，厥在於原告之殘
    廢程度是否適合勞工保險殘廢給付標準表第四十七項第七等級？
五、經查：
  (一)依原告提出中國醫藥學院附設醫院九十年十二月十二日掣給之同日治療終止審定
    殘廢之勞工保險殘廢診斷書殘廢詳況載以：「因心臟機能損害第三度（有心臟病
    且有重度運動障礙，休息時無症狀，但稍有活動即有症狀）」「治療終止後三個
    月內心臟收縮係數：左心室百分之四十七」「工作能力：終身僅可從事輕便工作
    」「其他補充說明：走路無法持久，需時常停頓休息。」此均有勞工保險殘廢診
    斷書核子醫學造影檢查治療申請單附於原處分卷可按。惟據被告將相關病歷資料
    及送請專科醫師審查，認為原告符合勞工保險殘廢給付標準表第五十二項目第十
    二等級，又案經勞工保險監理委員會送請專科醫師審查認為：亦認原告身體遺存
    心臟障害，符合殘廢給付標準表第五十二項第十二等級，是本件原告之殘廢程度
    如何有待查明判定。
  (二)本件經原告聲請送請台大醫院鑑定結果，認：「：：：邱先生於八十九年十一月
    發生下壁心肌梗塞，十一天後接受冠狀動脈繞道手術，於九十二年三月接受冠狀
    動脈氣球擴張術，依紐約心臟協會之功能屬第二級，定義為「身體活動略有限制
    ，一般之活動可引起疲倦、心悸、呼吸困難或狹心症」：：：其於八十九年（或
    九十年）、九十二年及九十三年之三次左心室射出率資料，分別為百分之四十七
    、五十及四十六，該數值在三年多期間內維持穩定，故其心臟遺存障害之程度，
    應認為『不宜從事粗重之工作』。」「：：：醫學上依據邱先生之主觀及客病人
    之客觀表現評量左心射出分率，判斷其心臟功能受損屬於『稍差』之狀況；依據
    臨床症狀評估，認為病人之心臟功能屬於第二級（四級中之第二級，屬輕中度障
    障害）。至於本案兩造爭議『邱先生是否顯著終身只能從事輕便工作』一節，因
    涉及當事人主觀感受，並非純就醫療專業所能判定。」，此分別有該院九十三年
    四月五日（九十三）校附醫秘字第九三○○○○二九七三號函及九十三年六月十
    五日（九十三）校附醫秘字第九三○○二○六○四七號函附卷可參，核上開鑑定
    結果，既係從原告主觀及客觀表現而為評估判定，是其鑑定結果自屬可為本件判
    斷原告殘廢程度之依據。
  (三)綜上所述，本件原告既經中國醫藥學院附設醫院判定其「終身僅可從事輕便工作
    」於前，且嗣後台大醫院所判定之「不宜從事粗重之工作」，亦未否定或推翻中
    國醫藥學院附設醫院所為之「終身僅可從事輕便工作」之判定，是本件應認原告
    主張其適合勞工保險殘廢給付標準表第四十七項目第七等級之殘廢程度為可採。
  (四)至被告抗辯原告另於八十九年九月十四日即因頸部脊椎病變，致頸椎及雙下肢障
    害而申請殘廢給付，並經被告綜合審查後，核給第七等級四四○日，計六一六、
    ○○○元在案一節，雖為原告所不爭執，惟查兩者既非在同一部位，亦非同時，
    則不同部位之殘廢程度之審定，尚無足影響另一部位殘廢程度之審定及給付，被
    告所辯不可採。
六、綜上所述，原告之主張，為可採，原處分就原告之申請，關於否准超過一四○、
    ○○○元部分即差額四七六、○○○（1,400X440-140,000=476,000）元部分，
    認事用法，難謂無誤，爭議審定及訴願決定，未予維持，亦有未合，原告訴請撤
    銷訴願決定、爭議審定及原處分關於否准後開聲明部分，判命被告應作成再給付
    原告四七六、○○○元之行政處分，為有理由，應予准許。又依勞工保險條例施
    行細則第五十七條規定：「被保險人或其受益人申請現金給付手續完備經審查應
    發給者，保險人應於收到申請書之日起十日內發給之。」又按「遲延利息之給付
    ，應自給付遲延起依法定利率計算（民法第二百三十三條參照）。本件係給付金
    錢為標的，上訴人自原應給付之時起負給付遲延義務：：：依勞工保險條例施行
    細則第五十七條規定，應自申請日起十日內發給：：：逾期即屬給付遲延，應按
    年息百分之五計付利息」最高行政法院九十二年度判字第一二三八號判決可供參
    考，是本件另請求自起訴狀繕本送達之翌日起（即九十二年三月五日）至清償日
    止，按週年利率百分之五計算之利息，依前開之說明，於法亦屬有據，併予准許
    。
據上論結，本件原告之訴為有理由，爰依行政訴訟法第九十八條第三項前段，判決如
主文。
中　　華　　民　　國　　九十三　　　年　　　八　　　　月　　　十二　　　日
                 臺 北 高 等 行 政 法 院   第 四 庭
                                審 判 長 法  官　王　立　杰
                                         法  官　黃　本　仁
                                         法  官　王　碧　芳
右為正本係照原本做成。
如不服本判決，應於送達後二十日內，向本院提出上訴狀並表明上訴理由，如於本判
決宣示後送達前提起上訴者，應於判決送達後二十日內補提上訴理由書（須按他造人
數附繕本）。
中　　　華　　　民　　　國　　九十三　　年　　　八　　　月　　 十二 　　日
                                         法院書記官 鄭 聚 恩
